【裁判字號】    94,訴,563
【裁判日期】    950223
【裁判案由】    採取土石
【裁判全文】
臺中高等行政法院判決
                                     94年度訴字第00563號
                              .
原      告  甲○○
訴訟代理人  戊○○
被      告  苗栗縣政府
代  表  人  乙○○
訴訟代理人  丙○○
            丁○○
上列當事人間因採取土石事件，原告不服經濟部中華民國94年8
月31日經訴字第09406135020號訴願決定，提起行政訴訟。本院
判決如下︰
    主  文
原告之訴駁回。
訴訟費用由原告負擔。
    事  實
一、事實概要：
    緣原告未經申請許可，於苗栗縣通霄鎮○里○段隘口寮小段
    296、296-2等2筆地號山坡地保育區農牧用地（下稱系爭土
    地）採取土石，並外運至他處堆置，案經苗栗縣警察局通霄
    分局通霄派出所（下稱通霄派出所）員警會同被告所屬建設
    局等相關單位人員於民國（下同）94年1月12日前往現場會
    勘後，以94年1月17日通警刑（誤載為型）字第0940020189
    號函報請被告依法裁處。被告乃依土石採取法第3條及第36
    條規定，以94年1月31日府建石字第0940007517號函違反土
    石採取法處分書處原告新台幣（下同）100萬元罰鍰，並限
    於94年2月20日以前辦理整復及清除其設施，且禁止繼續採
    取土石，並不得將已採取土石外運。原告不服，提起訴願遭
    駁回，遂提起本件行政訴訟。
二、兩造聲明：
    (一)原告聲明求為判決：訴願決定及原處分均撤銷。
    (二)被告聲明求為判決：原告之訴駁回。
三、兩造陳述：
    (一)原告主張：本件係因公共工程需要才將系爭土地予以開挖
      ，有中二高後續計畫西湖大甲段（通霄鎮）徵收印領清冊
      及圍籬道路排水溝使用照片可證其間因果關係，且本件未
      有新挖痕跡無坑洞，就地集結堆置，均為中二高工程施工
      時出借予包商所為，原告當時已遭被告以違反水土保持法
      裁處罰鍰在案，有被告罰鍰繳款書可證。又以之前違反水
      土保持法之照片對照本件開挖之現狀，可證系爭土地係在
      前案即已開挖，而非現時始開挖，被告以同樣之事實，而
      另以盜採土石處罰原告，顯有一事二罰。另因該罰鍰繳款
      書疏未告知原告辦理整復及清除妨礙設施，致無法農耕，
      原告才擅自整復，惟並未外運土石至他處。
    (二)被告答辯：
      1.本件原告於系爭土地，未經許可非法從事盜濫採土石，
        嚴重影響水土保持及易造成該山坡地地層滑動，並破壞
        國土保安之情形，經通霄派出所於94年1月12日當場查
        獲其濫採土石，且現場有開挖土石範圍長約35公尺、寬
        約20公尺、深約2.5公尺之情形，查獲作業機具挖土機1
        部 (PC-310型)及連結車1部 (車號5K-538)，違章事證
        明確，被告遂以其違反土石採取法第3條之規定，並依
        同法第36條之規定，以94年1月31日府建石字第0940007
        517號函違反土石採取法處分書裁處100萬元罰鍰，並限
        於94年2月20日以前辦理整復及清除其設施，且禁止繼
        續採取土石，並不得將已採取土石外運，並無違法。
      2.依94年1月12日所製作之會勘紀錄中，原告已簽章坦承
        有非法盜濫採土石之行為，且於警方94年1月17日通警
        刑字第0940020189號函之偵訊筆錄中，司機溫炳宏坦承
        共載運5車次土石，故本案依違反土石採取法之規定辦
        理應無不妥。
    理  由
一、原告經合法通知，未於言詞辯論期日到場，核無民事訴訟法
    第386條各款所列情形之一，爰依被告之聲請，由其一造辯
    論而為判決。
二、按「採取土石，應依本法取得土石採取許可。但下列情形，
    不在此限：一採取少量土石供自用者。二實施整地及工程就
    地取材者。三礦業權者在礦區內採取同一礦床共生之土石者
    。四因天災事變緊急搶修公共工程所需者。五政府機關辦理
    重要工程所需者。」、「未經許可採取土石者，處1百萬元
    以上5百萬元以下罰鍰，直轄市、縣 (市)主管機關並得限期
    令其辦理整復及清除其設施，屆期仍未遵行者，按日連續處
    10萬元以上1百萬元以下罰鍰至遵行為止，並沒入其設施或
    機具。必要時，得由直轄市、縣 (市)主管機關代為整復及
    清除其設施；其費用，由行為人負擔。」為土石採取法第3
    條第1項及第36條所明定。
三、本件原告未經申請許可，擅自於系爭土地採取土石，並外運
    至他處堆置，經通霄派出所員警會同被告所屬建設局等相關
    單位人員於94年1月12日前往現場會勘後，以94年1月17日通
    警刑字第0940020189號函報請被告依法裁處。被告乃依土石
    採取法第3條及第36條規定，以94年1月31日府建石字第0940
    007517號函違反土石採取法處分書裁處原告100萬元罰鍰，
    並限於94年2月20日以前辦理整復及清除其設施，且禁止繼
    續採取土石，並不得將已採取土石外運。原告不服，循序提
    起本件訴訟，為如事實欄所載之主張。經查：
    (一)原告未經申請許可，擅自於其所有之系爭土地採取土石，
      並載運到棄土場上方，案經通霄派出所員警會同被告所屬
      建設局等相關單位人員於94年1月12日前往會勘，查獲其
      開挖土石範圍長約35公尺、寬約20公尺、深約2.5公尺，
      現場並有車號PC－310號挖土機1部、車號5K－538號聯結
      車1部，有會勘記錄1紙及現場相片5紙在訴願卷可稽。而
      駕駛聯結車之司機於警訊時亦供稱：我正駕駛5K－538號
      營引車曳引01－LM拖車欲倒車載運土方離開，在倒車時警
      方就到達現場。……我從通霄鎮五里牌隘口寮296號地號
      共載運5車次，均是載運到棄土場上方等語。雖原告於警
      訊時供稱：因為我要整地所以才挖深2.5公尺深長35公尺
      ，寬20公尺的面積，並僱用挖土機將該筆土地整平，……
      僱用營曳引車是要將清除的雜草載走等語。惟觀諸本件現
      場查獲採取土石之規模約長35公尺，寬20公尺，深度甚至
      達2.5公尺，所採取土石數量已不可謂為少量，且範圍廣
      闊，並已外運至他處堆置，顯非屬土石採取法第3條第1項
      第2款所規定之實施整地行為。原告嗣於本院復主張因公
      共工程需要才將系爭土地予以開挖，並提出中二高後續計
      畫西湖大甲段（通霄鎮）徵收印領清冊1紙及該路段相片
      12紙為證。惟查原告所提徵收印領清冊及該路段之相片12
      張，均僅足證明確有徵收土地施作，中二高後續計畫西湖
      大甲段（通霄鎮○路段，尚難證明係因政府機關辦理該工
      程而需用原告爭土地之土石，原告所述尚無足採。
    (二)原告另於93年3月4日被查獲違反水土保持法第12條第1項
      規定，經被告以93年3月25日府農保字第0930029117號處
      分書，裁處6萬元罰鍰，此有該處分書及罰鍰繳款書在本
      院卷足稽。而本件係於94年1月12日前往稽查，查獲開挖
      土石範圍長約25公尺、寬約20公尺、深約2.5公尺，現場
      並有挖土機及聯結車各1部，足見本件以違反土石採取法
      處罰之事實，與93年3月25日以違反水土保持法處罰之事
      實非屬同一，亦非前案之延續，原告主張本件之處罰有違
      一事不二罰原則，亦無可採。
四、綜上所述，被告所為裁處原告100萬元罰鍰，並限於94年2月
    20日以前辦理整復及清除其設施，且禁止繼續採取土石，並
    不得將已採取土石外運之處分，核無違誤。訴願決定予以維
    持，亦無不合。原告聲明求為撤銷，為無理由，應予駁回。
據上論結，本件原告之訴為無理由，爰依行政訴訟法第218條、
第195條第1項後段、第98條第3項前段、民事訴訟法第385條第1
項前段，判決如主文。
中    華    民    國    95    年    2     月    23    日
                第二庭審判長法  官  王  茂  修
                            法  官  莊  金  昌
                            法  官  王  德  麟
以上正本證明與原本無異。
如不服本判決，應於判決送達後20日內向本院提出上訴書狀，其
未表明上訴理由者，應於提起上訴後20日內向本院提出上訴理由
書（須依對造人數附具繕本）；如於本判決宣示或公告後送達前
提起上訴者，應於判決送達後20日內補提上訴理由書（須附繕本
）。未表明上訴理由者，逕以裁定駁回。提起上訴應預繳送達用
雙掛號郵票390元（34元及5元郵票各10份）。
中    華    民    國    95    年    2     月    23    日
                            書記官  詹  靜  宜


司法院資訊處製作；財團法人民間司法改革基金會備份。
